【裁判字號】    91,南簡上,191
【裁判日期】    920107
【裁判案由】    妨害兵役
【裁判全文】
臺灣臺南地方法院刑事判決                      九十一年度南簡上字第一九一號
    上  訴  人
    即  被  告  甲○○
右列上訴人因妨害兵役案件，不服本院九十一年度簡字第四一號中華民國九十一年八
月十四日第一審判決（聲請案號：九十一年度偵緝字第三七０號），提起上訴，本院
管轄之第二審合議庭判決如左：
    主  文
上訴駁回。
    事  實
一、甲○○明知自己是未服兵役之役齡男子，且設籍在台南縣麻豆鎮埤子尾四十一號
    ，其於民國九十年間某日離家並遷移居住在台南縣麻豆鎮南勢里三十五之五十七
    號友人家中，竟意圖避免徵兵處理，而無故未依規定申報，使台南縣麻豆鎮公所
    分別於九十年八月一日、同年十二月二十一日、及九十一年一月七日所發，指定
    應於九十年八月十一日、同年十二月二十六日、及九十一年一月九日辦理體格檢
    查之通知書無從送達，致未能接受徵兵處理。
二、案經台南縣政府函送台灣台南地方法院檢察署檢察官偵查起訴。
    理  由
一、訊據被告甲○○對於右揭事實，除否認有何避免徵兵處理之意圖外，均坦承不諱
    ，辯稱：伊不是故意要逃兵，伊住在外面，不知道要申報流動戶口，所以沒有申
    報，從外公處得知父親有收到體檢通知，伊回到家裡時，已經過期了，後來，鎮
    公所有再寄體檢通知來，伊有回去，要拿身分證及通知去報到，但是找不到單子
    ，就沒有去云云，惟查：我國役男若無特別免役或緩徵事由，男子於年屆二十之
    際即有隨時應召服役之可能，被告為一屆齡服役男子，對此應無不知之理！又若
    其未依規定申報居住處所，當無從收受徵兵之相關通知，乃為顯可預見之事，是
    其於即屆服役年齡之際，無故不申報居住處所，謂其無避免徵兵處理之意圖，要
    難採信。況被告於偵查、原審及本院審理中均供承：家人有告知收到徵兵通知，
    伊收到後過期，也沒有到鄉鎮公所詢問等語（見九十一年五月四日偵查筆錄、原
    審九十一年七月二十三日訊問筆錄、本院九十一年十月二十三日訊問筆錄），若
    如其所言，已於事後得知有通知體檢乙事，若無避免徵兵之意圖，亦當會設法查
    明補救，惟其竟置之不理，是其顯有避免徵兵處理時之意圖甚明，其仍執前詞空
    言否認，顯係事後卸責之詞，要無可採。此外，本件被告之徵兵體檢通知，確因
    被告未申報居住處所，致未能送達予被告乙節，並有台南縣政府九十一年三月四
    日府兵徵字第○九一○○二七八七二號函所檢附之徵兵檢查未到役男年籍表一紙
    及送達通知書三份送達回證等資料附卷可證，事證明確，被告犯行已堪認定。
二、核被告所為，係違反修正後妨害兵役治罪條例第三條第五款之罪。其行為後，妨
    害兵役治罪條例第三條第五款業經總統於九十一年六月二十六日公布修正為「居
    住處所遷移，無故不申報，致未能接受徵兵處理者，處五年以下有期徒刑。」，
    並於九十一年六月二十八日生效，與修正前第三條第五款規定「居住處所遷移，
    無故不申報，致未能辦理身家調查、徵兵檢查、抽籤或徵集者，處五年以下有期
    徒刑。」，比較結果，其犯罪構成要件無異，僅用語不同，且法定刑亦相同，依
    刑法第二條第一項前段規定，應適用裁判時之妨害兵役治罪條例第三條第五款處
    斷。原審以被告犯行明確，依刑事訴訟法第四百四十九條第二項、第三項，妨害
    兵役治罪條例第三條第五款，刑法第十一條前段、第二條第一項前段、第四十一
    條第一項前段，罰金罰鍰提高標準條例第二條，量處有期徒刑四月，並諭知如易
    科罰金，以三百元折算一日，認事用法，核無不合，量刑亦屬妥適。被告上訴求
    予撤銷改判，為無理由，應予駁回。
據上論斷，應依刑事訴訟法四百五十五條之一第一項、第三項、第三百六十八條，判
決如主文。
本案經檢察官周文祥到庭執行職務
中      華      民      國    九十二    年      一      月      七      日
                                  臺灣臺南地方法院刑事第六庭
                                        審判長  法  官   陳欽賢
                                                法  官   林佩儒
                                                法  官   莊玉熙
右正本證明與原本無異。
本件不得上訴。
                                                書記官   李榮杰
中      華      民      國    九十二    年      一      月      七      日
附錄法條：妨害兵役治罪條例第三條
役齡男子意圖避免徵兵處理，而有左列行為之一者，處五年以下有期徒刑：
一  徵兵及齡男子隱匿不報，或為不實之申報者。
二  對於身家調查無故不依規定辦理者。
三  徵兵檢查無故不到，或意圖變更體位而故意毀傷身體者。
四  抽籤時無故不到者。
五  居住處所遷移，無故不申報，致未能辦理身家調查、徵兵檢查、抽籤
    或徵集者。


司法院資訊處製作；財團法人民間司法改革基金會備份。
